【裁判字號】    99,易,804
【裁判日期】    991230
【裁判案由】    竊盜
【裁判全文】
臺灣嘉義地方法院刑事判決               99年度易字第804號
公  訴  人  臺灣嘉義地方法院檢察署檢察官
被      告  沈榮樂
上列被告因竊盜等案件，經檢察官提起公訴（99年度偵字第5257
、7915號），本院判決如下︰
    主  文
沈榮樂犯如附表所示之罪，各處如附表所示之刑。應執行有期徒
刑拾月，如易科罰金，以新臺幣壹仟元折算壹日。
    犯 罪 事 實
一、沈榮樂前因竊盜案件，經臺灣臺南地方法院以98年度簡字第
    349 號判處有期徒刑2 月確定，於民國98年11月2 日執行完
    畢。詎不知悔改，意圖為自己不法所有，於附表所示之時間
    、地點，以佯稱購買商品之方式，趁張吳玉等6 人轉身拿取
    商品、秤重、招呼客人而不注意之際，竊取如附表所示之財
    物後離去（時間、地點、失竊財物及行竊對象均如附表所示
    ）。
二、案經由嘉義市政府警察局第二分局報告臺灣嘉義地方法院檢
    察署檢察官偵查起訴。
    理  由
一、證據能力部分：
    按被告以外之人於審判外之陳述，雖不符刑事訴訟法第159
    條之1 至第159 條之4 之規定，而經當事人於審判程序同意
    作為證據，法院審酌該言詞陳述或書面陳述作成時之情況，
    認為適當者，亦得為證據；當事人、代理人或辯護人於法院
    調查證據時，知有第159 條第1 項不得為證據之情形，而未
    於言詞辯論終結前聲明異議者，視為有前項之同意，刑事訴
    訟法第159 條之5 定有明文。查本案所引用之被告以外之人
    審判外之言詞或書面陳述，被告沈榮樂及檢察官於本院審理
    時，知有第159 條第1 項不得為證據之情形，而未於言詞辯
    論終結前聲明異議，本院審酌該等言詞陳述及書面陳述作成
    之情況，未見有何不適當之情形，故依前開規定，均應有證
    據能力。
二、認定事實所憑之證據及理由：
（一）訊據被告沈榮樂固坦承於附表編號2 至6 所示之時地，與
      被害人何進文等5 人接觸購買各該販賣之商品等事實，惟
      否認有何竊盜犯行。辯稱：伊從未跟張吳玉接觸或購買愛
      玉，應是張吳玉認錯人，監視錄影所拍攝之人臉型、穿著
      、腳踏車架均與伊不同，另如附表編號2 至6 所示之時地
      ，伊本來要買商品，但都沒有買，問一問就走了，並無竊
      取任何財物云云。惟查：
   (1) 證人即被害人張吳玉於警詢、偵查及本院審理時證述：於
      附表編號1 所示之時地，被告騎腳踏車來，佯稱向伊買1
       包1斤的愛玉，伊秤了1斤後，被告表示又要1斤，伊轉身
      去秤完後，看到被告離開了，伊原將現金新臺幣（下同）
      1萬7,000元、金戒指2只、手機1支裝在攤位下白色塑膠袋
      裝，遭被告拿走放在車籃裡，伊大叫要被告歸還，被告還
      回頭說不可能，伊認得是被告向伊買愛玉的等語（見警一
      卷第9頁、99年度偵字第7915號卷【下稱偵查二卷】第11
      、12頁、本院卷第38～39頁）；證人即被害人何進文於警
      詢及偵查中證述：被告假裝至伊如附表編號2所示之攤位
      買檸檬，還說待會要來拿貨，伊等了很久都沒有看到對方
      ，反而發現在攤位上裝有現金9,000元的塑膠袋不見了，
      伊並無冤枉被告等語（見警二卷第26頁、99年度偵字第52
      57號卷【下稱偵查一卷】第36頁）；證人宋慧絹於警詢及
      偵查中證述：在如附表編號3所示之地以休旅車賣鳳梨，
      被告佯裝要買6顆鳳梨，嫌伊眼前的鳳梨不夠漂亮，要伊
      到車上挑，當時僅有被告1人，沒有其他客人，被告機車
      踏板上並放一個紙箱，在挑的時後，被告說還要買其他水
      果，回頭再來拿，講完即騎機車離開，被告在佯裝買鳳梨
      時，伊皮包還在現場，但伊在挑6顆鳳梨時，發現皮包（
      內含1,000元、身分證1張、健保卡5張、信用卡6張、提款
      卡3張、駕照1張、行照1張）不見等語（見警二卷第21～
      22頁、偵查一卷第26頁）；證人魏全和於警詢及偵查中證
      述：伊在如附表編號4所示之時地賣水果，被告佯裝要買
      水果，還將挑好的水果拿到磅秤旁邊，伊零錢筒就放在磅
      秤旁，當時伊在招呼另2位客人，當時被告叫伊將水果秤
      一秤再回來付帳後，即騎腳踏車離開，約不到1分鐘，伊
      就發現零錢筒不見了，裡面裝有約硬幣3,000元等語（見
      警二卷第18～19頁、偵查一卷第26頁）；證人即被害人黃
      木生於警詢及偵查中證述：被告於附表所示之時地向伊買
      苦瓜，當時只有被告1人，伊錢包裡有2,500元，放在竹籃
      裡，伊轉身拿磅秤磅完苦瓜後，就看到被告騎腳踏車走了
      ，同時間伊錢包也不見了，伊追了一段，被告就不見了等
      語（見警二卷第13～16頁、偵查一卷第36頁）；證人即被
      害人魏翠萍於警詢及偵查中證述：於附表編號6所示之時
      地，被告佯稱要向伊買魚丸10斤，要伊用箱子裝，伊轉身
      去拿箱子，才走5、6步，伊轉身就發現在魚丸攤櫃臺前的
      零錢袋不見了，被告也不見了，該零錢袋裡有50元硬幣40
      枚等語（見警二卷第9頁、偵查一第25頁），是上開證人
      於附表所示之時地，遭竊取財物等情，應堪認定。
   (2) 又上開證人均證述財物遭竊之前在場購買商品之人為被告
      ，亦有於附表編號1 、3 、6 所示時間前後被告騎乘腳踏
      車至張吳玉攤位前及附近、宋慧絹攤位附近、魏翠萍攤位
      附近之監視錄影光碟、翻拍照片在卷可查（見警一卷第5
      頁、警二卷第37～41頁、本院卷第15頁）；又證人等均有
      與該購買商品之人交談，且證人張吳玉已秤妥1 包1 斤之
      愛玉復經要求要多購買1 斤，宋慧絹甚至觀察該購買者將
      紙箱放置所騎乘機車之腳踏板上，魏翠萍則是轉身欲拿箱
      子以供裝填該購買者所欲購買之魚丸；另證人魏全和則是
      應購買者要求而秤水果，證人黃木生則應購買人之要求而
      秤苦瓜，證人何進文亦經購買者表示稍後來拿檸檬等情，
      渠等均應該購買商品者之要求而轉身裝填商品、秤量商品
      或拿取商品或在場等候，並非與該購買者毫無接洽，被告
      亦供稱確實有於附表編號2 至6 所示時地前往欲購物等情
      （僅否認有向張吳玉購買愛玉），則渠等因見聞該購買者
      而指認係被告，即屬可信，因之，渠等所失竊之財物係由
      被告藉詞轉移渠等之注意力後趁機行竊之情，亦堪認定，
      益徵被告辯稱僅看一看即離開等情與事實不符，洵不足採
      。
（二）被告雖以前詞辯稱，惟查：
   (1) 證人張吳玉已於本院審理時證述伊在刑事局時就認得被告
      ，被告偷伊財物時，伊有要被告還戒指，被告說不可能，
      還說是臺南人等語（見本院卷第39頁），證人證述情節明
      確，且與被告之住所在臺南等情相符；況被告於警詢時雖
      否認竊取張吳玉之財物，惟指認98年6月19日監視錄影翻
      拍畫面為自己，有其指認資料在卷可查（見警一卷第5頁
      ），而經警依被告之指認而詢問被告當時行經嘉義市○區
      ○○街做何事，經被告答以「在文昌街吃東西」，又經警
      詢問該腳踏車車籃所放置之物品為何，被告答以「放置所
      購買之水果、滷菜等物」，復經警詢問為何車籃內僅有一
      個塑膠袋，被告答以「因為我將水果與滷菜放在同一個塑
      膠袋內」等情，有其警詢筆錄在卷可查（見警一卷第2、3
      頁），則被告依該指認照片就警詢之問題逐一回答，難認
      其當時有錯認自己之可能，故該竊取張吳玉財物之人確為
      被告無疑，是被告此部分辯解，顯為卸責之詞，不足採信
      。
   (2) 又被告行竊時，除騎乘腳踏車外，尚有騎乘機車，是其行
      竊張吳玉財物時所騎乘之腳踏車是否與竊取他人財物時所
      騎乘之腳踏車相同，難為有利被告之認定。又被告行竊之
      時間並非均同一日，是其行竊張吳玉之財物時所穿著之衣
      物與行竊他人財物時所穿著之衣物不同，亦難為有利被告
      之認定。
   (3) 又遭行竊之被害人均證述被告係在要求將商品秤重、包裝
      後即離去，業如前述，顯見被告係以該藉口製造被害人分
      身乏術不及注意之情境，與單純看商品不合意而直接離去
      等情不同，被告此部分辯解，亦不足採信。
（三）從而，本件事證明確，被告犯行堪以認定，應依法論科。
三、論罪科刑：
（一）核被告就附表編號1 至6 所為，均係犯刑法第320 條第1
      項之竊盜罪。被告所犯前開6 罪，犯意各別，行為互殊，
      應予分論併罰。被告有犯罪事實欄所述之前科，於98年11
      月2 日執行完畢，有臺灣高等法院被告前案紀錄表在卷可
      稽，其於受有期徒刑之執行完畢後5 年內故意再犯本件附
      表編號4 、5 、6 所示有期徒刑以上之刑之罪，均為累犯
      ，應依刑法第47條第1 項規定，各加重其刑。起訴意旨認
      被告就於上開刑之執行完畢前所犯如附表編號1 至3 所示
      之罪，亦構成累犯，尚有誤會。
（二）審酌被告國中畢業之智識程度，竟不思勞動獲取報酬，為
      貪圖小利而竊取市場攤商之財物，迄未賠償被害人之損失
      ，惟所竊取如附表編號1 至6 之財物，造成被害人所生之
      損害非鉅，及被告經濟情況勉持等一切情狀，分別量處如
      主文所示之刑，並諭知易科罰金折算之標準及定應執行刑
      。又原刑法第41條第2 項規定「前項規定於數罪併罰，其
      應執行之刑未逾6 月者，亦適用之」業經司法院大法官釋
      字第662 號（98年6 月19日公布）解釋宣告違憲，並停止
      適用，（98年1 月21日修正，同年9 月1 日施行之刑法第
      41條第8 項與前揭解釋意旨不符，同屬違憲），本件被告
      所犯附表編號1 至4 所示之各罪，犯罪時間於前揭司法院
      大法官釋字公布之後，自應依循司法院大法官釋字意旨，
      而於98年12月30日修正公布，並自99年1 月1 日起生效之
      刑法第41條，其中第8 項規定「第1 項至第4 項及第7 項
      之規定，於數罪併罰之數罪均得易科罰金或易服社會勞動
      ，其應執行之刑逾6 月者，亦適用之」即依前揭司法院大
      法官釋字意旨，是本件並無行為後刑法有變更之情形，自
      無新舊法比較之必要，逕適用現行有效之刑法第41條第8
      項規定，諭知易科罰金折算標準。
據上論斷，應依刑事訴訟法第299 條第1 項前段，刑法第320 條
第1 項、第51條第5 款、第47條第1 項、第41條第1 項前段、第
8 項，刑法施行法第1 條之1 第1 項、第2 項前段，判決如主文
。
本案經檢察官林俊良到庭執行職務。
中    華    民    國    99    年    12    月    30    日
                  刑事第四庭  法  官     梁淑美
以上正本證明與原本無異。
如不服本判決應於收受判決後10日內向本院提出上訴書狀，並應
敘述具體理由；其未敘述上訴理由者，應於上訴期間屆滿後20日
內向本院補提理由書（均須按他造當事人之人數附繕本）「切勿
逕送上級法院」。告訴人或被害人如對於本判決不服者，應具備
理由請求檢察官上訴，其上訴期間之計算係以檢察官收受判決正
本之日期為準。
中    華    民    國    99    年    12    月    30    日
                              書記官    林金福
附錄本判決論罪之法條：
中華民國刑法第320條
（普通竊盜罪、竊佔罪）
意圖為自己或第三人不法之所有，而竊取他人之動產者，為竊盜
罪，處5  年以下有期徒刑、拘役或 5 百元以下罰金。
意圖為自己或第三人不法之利益，而竊佔他人之不動產者，依前
項之規定處斷。
前二項之未遂犯罰之。
附表
┌──┬────┬─────┬─────┬────┬───────┐
│編號│時間    │地點      │竊盜財物  │被害人  │所犯之罪及所處│
│    │        │          │          │        │之刑          │
├──┼────┼─────┼─────┼────┼───────┤
│1   │98年6月 │嘉義市文昌│塑膠袋1只 │趁張吳玉│犯竊盜罪，處有│
│    │19日上午│街62號前  │（內有新台│（販賣愛│期徒刑伍月，如│
│    │7 時30分│          │幣1萬7千元│玉）轉身│易科罰金，以新│
│    │許      │          │、金戒指2 │裝填愛玉│臺幣壹仟元折算│
│    │        │          │只、手機1 │而不注意│壹日。        │
│    │        │          │支）      │之際    │              │
├──┼────┼─────┼─────┼────┼───────┤
│2   │98年6月 │嘉義市東區│9,000 元  │趁何進文│犯竊盜罪，處有│
│    │25日上午│中正路郵局│          │（販賣檸│期徒刑肆月，如│
│    │10時許  │前        │          │檬）不注│易科罰金，以新│
│    │        │          │          │意之際  │臺幣壹仟元折算│
│    │        │          │          │        │壹日。        │
├──┼────┼─────┼─────┼────┼───────┤
│3   │98年8月 │嘉義市東區│皮包1只（ │趁宋慧絹│犯竊盜罪，處有│
│    │12日上午│民國路與志│內有1000元│（販賣鳳│期徒刑貳月，如│
│    │9時10分 │航街口    │、身分證1 │梨）轉身│易科罰金，以新│
│    │許      │          │張、健保卡│拿取鳳梨│臺幣壹仟元折算│
│    │        │          │5張、駕照 │而不注意│壹日。        │
│    │        │          │1張、行照1│之際    │              │
│    │        │          │張、提款卡│        │              │
│    │        │          │3張、信用 │        │              │
│    │        │          │卡6張）   │        │              │
├──┼────┼─────┼─────┼────┼───────┤
│4   │98年11月│嘉義市東區│3,000元   │趁魏全和│犯竊盜罪，累犯│
│    │底某日上│民國路156 │          │（販賣水│，處有期徒刑│
│    │午10時許│號前      │          │果）轉身│月，如易科罰金│
│    │        │          │          │招呼客人│，以新臺幣壹仟│
│    │        │          │          │之際    │元折算壹日。  │
├──┼────┼─────┼─────┼────┼───────┤
│5   │99年5月 │嘉義市東區│2,500元   │趁黃木生│犯竊盜罪，累犯│
│    │3日上午 │蘭井街73之│          │（販賣苦│，處有期徒刑│
│    │11時35分│1 號前    │          │瓜）轉身│月，如易科罰金│
│    │        │          │          │秤量苦瓜│，以新臺幣壹仟│
│    │        │          │          │而不注意│元折算壹日。  │
│    │        │          │          │之際    │              │
├──┼────┼─────┼─────┼────┼───────┤
│6   │99年6月 │嘉義市東市│2,000元   │趁魏翠萍│犯竊盜罪，累犯│
│    │22日上午│場4區18 號│          │（販賣魚│，處有期徒刑│
│    │11時5分 │號前      │          │丸）轉身│月，如易科罰金│
│    │許      │          │          │拿取箱子│，以新臺幣壹仟│
│    │        │          │          │裝填魚丸│元折算壹日。  │
│    │        │          │          │之際    │              │
└──┴────┴─────┴─────┴────┴───────┘

司法院資訊處製作；財團法人民間司法改革基金會備份。
